【裁判字號】    95,交聲,83
【裁判日期】    950804
【裁判案由】    聲明異議
【裁判全文】
臺灣嘉義地方法院交通事件裁定          95年度交聲字第83號
原處分機關  交通部公路總局嘉義區監理所嘉義市監理站
異  議  人
即受處分人  甲○○
上列異議人即受處分人因違反道路交通管理處罰條例案件，對於
交通部公路總局嘉義市監理站於民國九十五年三月二十八日所為
之處分（原處分案號：嘉監義裁字第裁七六—ＬＡＡ００八０七
四號），聲明異議，本院裁定如下：
    主  文
異議駁回。
    理  由
一、按汽車駕駛人，駕駛汽車肇事致人受傷或死亡，應即採取救
    護或其他必要措施，並向警察機關報告，不得駛離；違者吊
    扣其駕照三個月至六個月；逃逸者吊銷駕駛執照，九十五年
    七月一日修正施行前之道路交通管理處罰條例第六十二條第
    一項定有明文。而依上開規定吊銷駕駛執照者，終身不得考
    領駕駛執照，同條例第六十七條第一項亦有明文。
二、原處分意旨略以：異議人即受處分人甲○○於九十四年十二
    月一日二十一時五十分許，駕駛車牌號碼ＲＬ—六一九八號
    自用小客車，沿嘉義市○區○○路由南往北方向行駛，行至
    大統路國泰新村八二號旁，適有魏廉波騎乘車牌號碼ＲＹ七
    －０九六號輕型機車由對向駛至，竟疏未注意車前狀況，隨
    時採取必要之安全措施，並於會車時侵入來車車道，而與魏
    廉波之輕型機車發生擦撞，致魏廉波人車倒地受傷，詎異議
    人甲○○於肇事致人受傷後，竟未下車照護傷者並將之送醫
    治療，逕自駕車逃離車禍現場，嗣為警循線查獲。原舉發機
    關因認異議人有肇事逃逸之違規事實，而填製嘉市警交字第
    ＬＡＡ００八０七號舉發違反道路交通管理事件通知單舉發
    ，異議人於到案日期前向原處分機關即交通部公路總局嘉義
    市監理站申訴，經原處分機關調查結果仍認異議人有上開違
    規行為，乃依道路交通管理處罰條例第六十二條第一項及第
    六十七條第一項之規定，於九十五年三月二十八日以嘉監裁
    字第裁七六—ＬＡＡ００八０七號裁決書，據以裁處異議人
    吊銷駕駛執照，並終身禁考之處分等語。
三、異議意旨略以：異議人當時發現一部機車逆向行駛，在異議
    人行駛之車道上，伊當時時速僅二十公里，發現該部逆向行
    駛之機車，即將車輛偏向內側行駛，以讓該部機車順利通過
    ，當時該部逆向行駛之機車，確實沒有與異議人所駕駛之自
    用小客車發生事故，此事故現正由法院審理中，請求撤銷原
    處分，俟上開刑案調查結果出來後，再為適法之處分云云。
四、經查：異議人於上揭時、地，駕駛自用小客車，疏未注意車
    前狀及於會車時侵入來車道，與案外人魏廉波騎乘之機車發
    生擦撞，致魏廉波人車倒地，受有右側脛骨開放性骨折、右
    小腿撕裂傷併跟腱斷裂等傷害而逃逸之事實，業據異議人於
    本院九十五年度交訴字第一五號公共危險等案件坦承不諱，
    並經被害人魏廉波指訴及證人張振輝於上開刑案審理時結證
    明確，並經本院調取上開卷證覆核無訛，有道路交通事故現
    場圖、道路交通事故調查報告表(一)(二)、財團法人天主教聖馬
    爾定醫院診斷證明書及現場相片及該案刑事判決一件可稽，
    。從而，異議人空言否認，辯稱未與機車發生事故云云，顯
    與事實不符，不足採信，其駕車肇事致人受傷而逃逸違規之
    行為，堪以認定。
五、綜上所述，本件異議人既有上述「駕駛汽車肇事致人受傷逃
    逸」之違規事實，原處分機關依修正前道路交通管理處罰條
    例第六十二條第一項、第六十七條第一項之規定，裁處異議
    人吊銷駕駛執照，終身禁考之處分，並無不當。異議人之異
    議為無理由，應予駁回。
六、至道路交通管理處罰條例第六十二條、第六十七條，雖於九
    十四年十二月二十八日修正公布，並增訂第六十七條之一，
    規定汽車駕駛人經吊銷駕駛執照者，如符合特定條件，得於
    法定期間後，向公路主管機關申請考領駕駛執照，惟依同條
    例第九十三條規定：「本條例施行日期，由行政院以命令定
    之」，於九十五年七月一日施行。惟依行政罰法第五條亦規
    定：「行為後法律或自治條例有變更者，適用行政機關最初
    裁處時之法律或自治條例。但裁處前之法律或自治條例有利
    於受處罰者，適用最有利於受處罰者之規定。」查本件違規
    行為及原處分機關裁決均發生在九十五年七月一日前，裁處
    時前開道路交通管理處罰條例各條項之修正、增訂尚未施行
    ，依行政罰法第五條規定，本件自應適用原處分機關最初裁
    處時即修正前之法規，附予敘明。
據上論斷，應依道路交通管理處罰條例第八十七條第二項，道路
交通案件處理辦法第十九條，裁定如主文。
中    華    民    國    95    年    8     月    4     日
                  交通法庭法  官  許進國
上列正本證明與原本無異。
如不服本裁定，應於裁定送達後5日內向本院提出抗告狀（應附
繕本）。
中    華    民    國    95    年    8     月    4     日
                          書記官  李銷勳


司法院資訊處製作；財團法人民間司法改革基金會備份。
